臺灣桃園地方法院刑事裁定
111年度毒聲字第749號
聲  請  人  臺灣桃園地方檢察署檢察官
被      告  彭文賢




上列被告因違反毒品危害防制條例案件，經檢察官聲請送觀察、
勒戒（110 年度毒偵字第8901號、111 年度聲觀字第637 號），
本院裁定如下：
    主  文
甲○○施用第二級毒品，應送勒戒處所觀察、勒戒，其期間不得逾
貳月。
    理  由
一、聲請意旨略以：被告甲○○基於施用第二級毒品甲基安非他命
    之犯意，於民國110 年11月10日晚間10時10分許為警採尿時
    起回溯120 小時內某時，在臺灣地區不詳地點，以不詳方式
    ，施用甲基安非他命1 次，嗣於110 年11月10日晚間9 時許
    ，在桃園市○○區○○路000 號前為警查獲。爰此聲請裁定將被
    告送勒戒處所觀察、勒戒等語。
二、犯毒品危害防制條例第10條之罪者，檢察官應聲請法院裁定
    ，或少年法院（地方法院少年法庭）應先裁定，令被告或少
    年入勒戒處所觀察、勒戒，其期間不得逾2 月，毒品危害防
    制條例第20條第1 項定有明文。又毒品危害防制條例第24條
    第1 項係採行「觀察勒戒」與「緩起訴之戒癮治療」並行之
    雙軌模式，應認檢察官有依裁量行使之職權，而檢察官是否
    給予施用毒品者為附命完成戒癮之緩起訴處分，自得本於毒
    品危害防制條例第24條之規定及立法目的，毒品戒癮治療實
    施辦法及完成治療認定標準，選擇實施對象、內容、方式與
    執行之醫療機構，妥為斟酌、裁量，始予決定，如裁量結果
    認為適於為附戒癮治療之緩起訴處分者，自應於緩起訴處分
    中說明其判斷之依據，倘認為應向法院聲請觀察、勒戒，因
    係適用原則而非例外，法院原則上應予尊重，僅就檢察官之
    判斷有違背法令、事實認定有誤或其裁量有重大明顯瑕疵等
    事項為有限度之低密度審查。
三、經查：
  ㈠被告於警詢及偵訊時辯稱：伊沒有施用毒品，因為伊女友楊
    煒埼在伊住處吸食安非他命，可能伊不小心吸到一些二手菸
    云云。惟被告於110 年11月10日晚間10時10分許為警所採尿
    液，經檢驗結果呈現安非他命、甲基安非他命陽性反應，有
    桃園市政府警察局保安警察大隊真實姓名與尿液、毒品編號
    對照表、台灣檢驗科技股份有限公司濫用藥物檢驗報告為憑
    。復觀其尿檢結果安非他命濃度5664 ng/ml、甲基安非他命
    濃度00000 ng/ml，均較諸閾值即安非他命500 ng/ml 、甲
    基安非他命500 ng/ml高出甚多，則此等鑑驗結果當不至於
    產生偽陽性反應。另毒品施用後於尿液中可檢出之時間，受
    施用劑量及頻率、施用方式、飲水量之多寡、個人體質及其
    代謝情況等因素影響，因個案而異，一般可檢出之時間為甲
    基安非他命1 至5 日等情，有行政院衛生署管制藥品管理局
    （現改制為行政院衛生福利部食品藥物管理署，下同）於92
    年12月2 日管檢字第0920009990號函可參。是足認被告於上
    開採尿時起回溯120 小時內之某時（不含為警查獲後至採尿
    時受公權力監督之期間），有施用甲基安非他命1 次之事實
    無訛。
  ㈡又同處一室之人，若其中一人施用甲基安非他命，其他未施
    用者之尿液經檢驗是否會呈甲基安非他命之陽性反應，雖無
    相關文獻資料可供參考，然依常理判斷，若與吸食甲基安非
    他命者同處一室，其吸入二手煙或蒸氣之影響程度，與空間
    大小、密閉性、吸入之濃度多寡及吸入時間長短等因素有關
    ，且因個案而異，縱然吸入二手煙或蒸氣者之尿液可檢出毒
    品反應，其濃度亦應遠低於施用者；且吸入安非他命之二手
    煙，在文獻上雖尚無能否由尿液中檢驗出安非他命反應之研
    究報告，然依法務部調查局檢驗煙毒或安非他命案件經驗研
    判，若非長時間與吸毒者直接相向，且存心大量吸入吸毒者
    所呼出之煙氣，以二手煙中可能存在之低劑量煙毒或安非他
    命，應不致在尿液中檢驗出安非他命反應，亦有行政院衛生
    署管制藥品管理局93年7 月30日管檢字第0930007004號函、
    法務部調查局第六處發技一字第1960號函示意見可參考，
    且為本院歷來審理毒品案件為職務上所知悉。而被告之尿液
    檢體檢出甲基安非他命、安非他命之濃度均高出閾值甚多，
    業如前述，衡情若非被告長時間與吸毒者直接相向，且存心
    大力吸入吸毒者所呼出之煙氣，應不致在尿液中檢驗出如此
    高濃度數值之陽性反應。又縱被告曾與施用甲基安非他命之
    人共處於密閉空間，被告既明知於此卻未迴避或開窗通風，
    適足證其亦有藉此施用甲基安非他命之意甚明，是被告前揭
    辯詞，自難採信。
　㈢被告未曾因施用毒品經法院裁定執行觀察、勒戒，有臺灣高
    等法院被告前案紀錄表附卷可憑。而檢察官為本案聲請前，
    傳喚被告應於111 年5 月4 日到案，欲確認被告是否有參與
    戒癮治療之資格及意願，然被告無故未到庭，有臺灣桃園地
    方檢察署檢察官辦案進行單、點名單在卷可稽，據此無從認
    被告有積極配合完成戒癮治療之意願，故檢察官聲請裁定令
    被告入勒戒處所施以觀察、勒戒，難認檢察官之判斷有違背
    法令、事實認定有誤或裁量有重大明顯瑕疵之情事。從而，
    本件聲請於法有據，應予准許。
四、爰依毒品危害防制條例第20條第1 項，觀察勒戒處分執行條
    例第3 條第1 項，裁定如主文。
中　　華　　民　　國　   111  　年　　5  　月  　31 　日
                  刑事第十二庭    法　官　林姿秀
以上正本證明與原本無異。
如不服本裁定，應於裁定送達後5 日內向本院提出抗告狀。
    　　　　　　　　　　　　　　　書記官　羅鎰祥　　　　
中　　華　　民　　國　　111 　年　　5 　　月　　31　　日